臺灣臺中地方法院交通事件裁定　　　　100年度交聲字第495號
原處分機關　交通部公路總局臺中區監理所
異　議　人
即受處分人　林大元
上列異議人即受處分人因違反道路交通管理處罰條例案件，對於
交通部公路總局臺中區監理所於民國100年1月21日所為之處分（
中監違字第裁60-GF0000000號裁決書）聲明異議，本院裁定如下
：
    主    文
異議駁回。
    理    由
一、原處分機關略以：異議人即受處分人林大元於民國100年1月
    19日21時38分許，駕駛車牌號碼K5- 6652號自小客車，在臺
    中市○○路1之7號前，因「酒後駕車（拒測）」之違規，為
    臺中市警察局交通警察大隊直屬第二分隊違反道路交通管理
    處罰條例第35條第4項規定，以中市警交字第GF0000000號舉
    發違反道路交通管理事件通知單當場舉發。嗣受處分人於應
    到案期限前到案對違規事實表示不服，經原舉發單位查復後
    ，就吊銷駕照部分仍有不服，原處分機關遂於100年1月21日
    以中監違字第裁60-GF0000000號裁決書裁處罰鍰新臺幣6000
    0元，並吊銷駕駛執照，3年內禁考，依道路交通管理處罰條
    例第68條規定，受吊銷駕駛執照處分時，吊銷其持有各級車
    類之駕駛執照，而道路交通安全規則第53條雖就駕駛執照區
    分為小型車、大貨車、大客車、聯結車、輕型機車及重型機
    車駕駛執照等，並於小車以上駕駛執照再區分普通及職業部
    分，惟其係為應我國車輛所為之區分，各類駕駛執照應考資
    格雖有一同之經歷需求，但考驗及格獲准駕車行駛道路之權
    利則為一致，有關違反道路交通管理處罰條例相關規定致須
    接受吊銷駕駛執照處分者，意謂其違規行為對道路交通秩序
    之維持及道路交通安全已生較大之影響，故限制其駕車行駛
    道路之權利，係屬駕駛行為之限制，不因所持駕照種類不同
    而有所差異，本所依法裁處應無違誤等語。
二、受處分人異議理由略以：本人因拒絕酒測案件須被吊銷駕照
    ，伊之駕照是普通大貨車，當時是駕駛自小客車違規，若吊
    銷普大貨駕照，對伊生計有甚大影響，爰此，提起聲明異議
    ，請求免予吊銷伊之普通大貨車駕照，並准予吊銷自小客車
    駕照等語。
三、按汽車駕駛人拒絕酒精濃度測試之檢定者，處60000 元罰鍰
    ，並當場移置保管該汽車及吊銷該駕駛執照；汽車駕駛人，
    曾依道路交通管理處罰條例第35條第4 項前段規定吊銷駕駛
    執照者，3 年內不得考領駕駛執照；又汽車駕駛人，因違反
    本條例及道路交通安全規則之規定，受吊銷駕駛執照處分時
    ，吊銷其持有各級車類之駕駛執照。道路交通管理處罰條例
    第35條第4項前段、第67條第2項前段、第68條第1 項分別定
    有明文。
四、經查：
  (一)受處分人林大元於100年1月19日21時38分許，駕駛車號K5-6
    652號自用一般小客車，在臺中市○○路1之7 號前，經警告
    知違規事實及勸導酒駕拒測之處罰規定後，仍拒絕接受警方
    酒精濃度測試之檢定，而為警舉發在案等情，並為受處分人
    所不爭執，此有臺中市警察局交通警察大隊直屬第二分隊聲
    明異議狀、舉發通知單及原處分裁決書附卷可稽，是其確有
    前開酒駕拒測違規行為無訛。
  (二)受處分人辯以當時駕駛自小客車違規拒測，不應吊銷其普通
    大貨車駕駛執照，應予吊銷自小客車駕駛執照云云，然關於
    吊銷駕駛執照處分效力與執行方式之法令依據，應依據道路
    交通管理處罰條例第68條規定，又該條業於94年12月14日修
    正，並於95年2 月27日經行政院以院臺交字第0950082898號
    令發布定自95年3月1日施行（下稱修正後）。按94年12月14
    日修正前（下稱修正前）道路交通管理處罰條例第68條係規
    定：「汽車駕駛人因違反本條例及道路交通安全規則之規定
    ，受『吊扣或吊銷』駕駛執照處分時，『吊扣或吊銷』其持
    有各級車類之駕駛執照。」，而94年12月14日修正、95年3
    月1 日施行之道路交通管理處罰條例第68條規定則係：「汽
    車駕駛人，因違反本條例及道路交通安全規則之規定，受『
    吊銷』駕駛執照處分時，『吊銷』其持有各級車類之駕駛執
    照」，其立法理由略以：「原條文將違法或違規駕駛人所持
    有各級車輛之駕駛執照一併吊扣或吊銷失之過酷，影響人民
    工作及生活過鉅，爰修正之」等語，是綜觀前開法條及修法
    說明，通過之修正條文既未將該條全數刪除，而僅係將道路
    交通管理處罰條例第68條原有條文中之「吊扣或」3 字刪除
    ，即受吊扣駕駛執照處分，不在本條規定適用之列，固不再
    吊扣其持有各級車類之駕駛執照，然於受「吊銷」駕駛執照
    處分時，仍應吊銷其持有各級車類之駕駛執照，是該條已經
    考量人民工作、生活及人格自由發展，禁止異議人於3 年內
    考領駕駛執照，亦與該處分所追求之公共利益，即用路大眾
    之用路安全具關聯性，該處分所侵害之工作權亦僅限於駕駛
    車輛部分，其手段與目的間尚無不當連結或輕重失衡，該條
    規定自無違反比例、必要、平等原則與自由權。雖受處分人
    所述影響生計等情，其情確實可憫，惟依現行法律尚無其他
    可免受處罰之規定，再者，吊銷駕駛執照僅禁考3 年，於該
    期間屆滿後，受處分人仍可再次透過考試取得駕駛執照，尚
    非完全禁止受處分人據以工作生存之權利。基此，受處分人
    有於上開時間、地點拒絕酒測之違規，本即應依道路交通管
    理處罰條例第35條第4 項之規定，受吊銷駕駛執照之處分，
    並依同條例修正後第68條規定，吊銷其持有之各級駕駛執照
    無誤。則揆諸上開規定及說明，原處分機關裁處吊銷受處分
    人之駕駛執照即各級駕駛執照（含普通大貨車）駕駛執照，
    3年內禁考及罰鍰60000元，自於法有據，經核並無違誤。從
    而，受處分人所辯，不足為採。
五、綜上所述，受處分人駕駛車號K5- 6652號自用一般小客車，
    於前揭時、地確有拒絕接受酒精濃度測試之檢定之交通違規
    行為，原處分機關依道路交通管理處罰條例第35條第4 項、
    第67條第2項前段之規定，裁處罰鍰60000元，並吊銷駕駛執
    照，3 年內禁考等處分，核無違誤。從而，受處分人以前詞
    指摘原處分不當，洵屬無據。是本件異議為無理由，應予駁
    回。
六、依道路交通管理處罰條例第87條第2 項、道路交通事件處理
    辦法第18條前段，裁定如主文。
中    華    民    國    100    年    4    月    28    日
                  交通法庭     法  官  林慧英
以上正本證明與原本無異。
如不服本裁定，應於收受送達後5日內向本院提出抗告狀。（應
附繕本）
                               書記官  陳玲誼
中    華    民    國    100    年    4    月    28    日